【裁判字號】    99,上易,85
【裁判日期】    990430
【裁判案由】    侵占
【裁判全文】
臺灣高等法院高雄分院刑事判決          99年度上易字第85號
上  訴  人  臺灣高雄地方法院檢察署檢察官
被      告  乙○○
上列上訴人因被告侵占案件，不服臺灣高雄地方法院98年度簡上
字第996 號中華民國98年12月23日第一審判決（聲請簡易判決處
刑案號：臺灣高雄地方法院檢察署98年度偵字第3506號），提起
上訴，本院判決如下：
    主  文
上訴駁回。
    理  由
一、聲請簡易判決處刑意旨略以：被告乙○○係計程車司機，於
    民國97年12月10日晚上9 時許，駕駛車號170-XZ號營業用小
    客車，在高雄市臺灣高雄地方法院門口，搭載乘客甲○○至
    高雄縣岡山鎮○○路天德藥房前，經甲○○委請被告乙○○
    暫時停車讓其下車購物。詎被告乙○○發現甲○○所有之皮
    包（內有新台幣9 千元）暫放於車輛後座，竟意圖為自己不
    法之所有，先下車進入藥房假意詢問甲○○何時購物結束，
    於聽聞甲○○表示「等一下」後，隨即伺機將車輛駛離，而
    易持有為所有之意思，將該皮包予以侵占入己。嗣經甲○○
    報警處理，被告乙○○於97年12月10日經員警通知到案後，
    始交出上開皮包，惟皮包內現金並未歸還。因認被告乙○○
    涉犯刑法第335 條第1 項之侵占罪嫌。
二、公訴人認被告乙○○涉犯刑法第335 條第1 項之侵占罪嫌，
    係以甲○○之證述，並參以被告乙○○曾因侵占乘客之行動
    電話，經法院判處罪刑確定，被告乙○○就甲○○遺留車上
    之物品即應更謹慎處理，被告乙○○倘無意侵占，豈有發現
    甲○○之皮包後未交付警察機關處理，竟遲至警方通知到案
    始交出歸還，據此資為論據。
三、訊據被告乙○○否認有侵占犯行，辯稱其係誤認甲○○不續
    乘計程車始先行駛離，並不知甲○○將物品放置車上，直至
    翌日上午始發覺，其即將該物品放置車上置物箱等候甲○○
    取回，其並無侵占甲○○之金錢等語。
四、經查：
    (一)被告乙○○平日以駕駛170-XZ號營業用小客車為業，於97
      年12月10日下午9 時許，在臺灣高雄地方法院前駕車載送
      乘客甲○○返回高雄縣岡山住處，並於途中收取車資新台
      幣（下同）500 元，隨後經甲○○要求先至高雄縣岡山鎮
      ○○路天德藥房前，暫停由甲○○下車購物，甲○○乃將
      所有皮包1 個放在車上後座自行下車，稍後，被告乙○○
      即下車催促甲○○，且未等待甲○○再度上車，旋駕車離
      去，嗣因甲○○報警，被告乙○○於97年12月10日經警通
      知後，始將甲○○所有皮包及其內新台幣（下同）3 千元
      交出等事實，已經證人甲○○於原審審理中結證在卷（見
      原審簡上卷第42－48頁），又被告乙○○就上情亦不爭執
      ，自堪信為真正。
    (二)證人甲○○固證述其皮包內原有1 萬2 千元，被告乙○○
      交還皮包時，皮包內僅餘3 千元等語。然被告乙○○既否
      認有取走甲○○皮包內之9 千元之情，且觀諸證人甲○○
      於警詢先陳述其在天德藥房前下車時，放置車上之皮包內
      長夾層有現金6 千元、左右名片夾層縫各有3 千元及身分
      證、健保卡，皮包領回後僅剩3 千元等語（見警卷第4 －
      5 頁）；於偵查及原審審理中均結證改稱其領回皮包後僅
      剩3 千元，不見皮包長夾層內之9 千元，至於身分證係遺
      忘在臺灣高雄地方法院檢察署，並無失竊等語（見偵查卷
      第6 頁、原審簡上卷第42－48頁）。觀諸證人甲○○先後
      陳述，對皮包內金錢放置位置及有無國民身分證，陳述均
      有歧異，證人甲○○之記憶是否有誤，已非無疑；再衡諸
      證人甲○○每月薪資2 萬元，亦經證人甲○○陳明在卷（
      見原審簡上卷第43頁），是證人甲○○之皮包內果有1 萬
      2 千元，該金額已佔其每月薪資之大部分，其竟任意放置
      車上而未隨手攜帶下車，顯與常情不符；況證人甲○○證
      稱其皮包內原有1 萬2 千元一節，復無其他佐證，是甲○
      ○之皮包內是否原有1 萬2 千元，自難僅憑證人甲○○之
      陳述即可確信。
    (三)又參以被告乙○○以駕駛計程車為業，且於收取甲○○之
      車資500 元後，本應載送甲○○至目的地，竟因不耐甲○
      ○下車購物過久，即率性駕車離去，顯與計程車司機之職
      業道德及常情不符，雖令人有可指責之處，但被告乙○○
      既否認知悉甲○○將皮包放置車上，亦無其他積極證據足
      以證明被告乙○○明知甲○○將皮包放置車上，而為將皮
      包據為己有逕將車駛離之情，自無從僅依被告乙○○有失
      職業道德，即可逕行推認被告乙○○有侵占他人財物之犯
      行。再被告乙○○前曾因侵占案件，於91年間經法院判處
      罰金確定，有原審法院91年度雄簡字第762 號刑事判決可
      憑（見偵查卷第11－14頁），被告乙○○就甲○○遺留車
      上之物品本應更謹慎處理，而依被告乙○○所述其於翌日
      上午已發車上有甲○○之皮包，其竟未及時將之交由警察
      機關處理，直至遭警通知始行交出，固有令人生疑之處。
      然被告乙○○辯稱其經由同業建議，乃先行將甲○○皮包
      保管，等候甲○○前來領回等語，而證人陳三源於原審審
      理中亦結證在卷（見原審簡上卷第49－53頁），況被告乙
      ○○縱未及時將甲○○之皮包交由警察機關處理，但拾獲
      他人之物未及時送交警察機關處理，涉及主觀、客觀之原
      因眾多，尚不得以被告乙○○前曾犯侵占罪，即斷言被告
      乙○○之上開辯解不可採，被告乙○○有無本件侵占犯行
      ，仍應依積極證據認定之。
    此外，復查無其他積極證據足資證明被告有侵占犯行，被告
    被訴犯罪自屬不能證明。
五、原審因而以不能證明被告犯罪，而為被告無罪之諭知，核無
    違誤。檢察官上訴意旨，指摘原判決不當，為無理由，應予
    駁回。
據上論斷，應依刑事訴訟法第368 條，判決如主文。
本案經檢察官李門騫到庭執行職務。
中    華    民    國    99    年    4     月    30    日
                  刑事第八庭    審判長法  官  洪兆隆
                                      法  官  張盛喜
                                      法  官  郭玫利
以上正本證明與原本無異。
不得上訴。
中    華    民    國    99    年    4     月    30    日
                                      書記官  梁美姿

司法院資訊處製作；財團法人民間司法改革基金會備份。
